臺灣南投地方法院民事裁定
111年度訴字第26號
聲  請  人
即  原  告  陳珏汝  
            陳怡君  
共      同
訴訟代理人  莊婷聿律師
相  對  人  鍾白霞  
上列聲請人即原告與被告杜明國等間請求確認土地抵押權不存在
事件，聲請追加相對人為原告，本院裁定如下：
    主  文
鍾白霞應於本裁定送達後十四日內，就本院111年度訴字第26號
民事事件，追加為原告，逾期未追加，視為已一同起訴。
    理  由
一、按訴訟標的對於數人必須合一確定而應共同起訴，如其中一
    人或數人拒絕同為原告而無正當理由者，法院得依原告聲請
    ，以裁定命該未起訴之人於一定期間內追加為原告。逾期未
    追加者，視為已一同起訴。民事訴訟法第56條之1第1項定有
    明文。次按民事訴訟法第56條之1規定，此係因訴訟標的對
    於數人必須合一確定而應共同起訴者，該數人未共同起訴，
    其當事人適格即有欠缺，故其中一人或數人拒絕同為原告，
    將使其他人亦無法以訴訟伸張或防衛其權利，自有未宜。為
    解決固有必要共同訴訟當事人適格之問題，乃明文規定法院
    得依聲請裁定命無正當理由而拒絕共同起訴之人追加為原告
    或擬制其為原告；至於拒絕同為原告是否有正當理由，則應
    由法院斟酌原告起訴是否為伸張或防衛權利所必要等情形決
    定之，最高法院93年度台抗字第403號裁判可資參照。另按
    繼承人自繼承開始時，除本法另有規定外，承受被繼承人財
    產上之一切權利、義務；繼承人有數人時，在分割遺產前，
    各繼承人對於遺產全部為公同共有；公同共有物之處分及其
    他之權利行使，除法律另有規定外，應得公同共有人全體之
    同意，民法第1148條第1項前段、第1151條、第828條第3項
    分別定有明文。又公同共有人本於公同共有權利為共有人全
    體之利益對第三人為請求，限於回復共有物時始得為之，公
    同共有人中之一人或數人除經其他公同共有人全體之同意，
    或為公同共有人全體之利益對第三人為回復公同共有物之請
    求，得單獨或共同起訴外，倘係基於公同共有法律關係為請
    求者，仍屬固有之必要共同訴訟，應由公同共有人全體起訴
    ，當事人之適格始無欠缺，最高法院103年度台上字第139號
    判決意旨參照。
二、本件聲請意旨略以：聲請人即原告（下稱聲請人）起訴主張
    訴外人杜春水設定坐落南投縣○○鄉○○段0000地號土地、設定
    權利範圍1/4（下稱系爭土地）之擔保本金最高限額新臺幣6
    0萬元之抵押權（下稱系爭抵押權）擔保債權業經設定義務
    人陳進財全數清償，僅因杜春水尚未塗銷系爭抵押權即往生
    ，因而提起本訴請求確認系爭抵押權擔保之債權不存在及塗
    銷系爭抵押權。系爭抵押權人杜春水於民國96年4月30日死
    亡，被告杜明國、杜明珉、杜明勲、杜明鳳等4人（下稱杜
    明國等4人）為杜春水之全體繼承人，而系爭抵押權之設定
    義務人陳進財亦於109年9月10日死亡，聲請人與相對人均為
    陳進財之繼承人，因繼承關係而為系爭抵押權擔保債權之共
    同債務人，聲請人基於被繼承人陳進財之繼承人地位，核屬
    公同共有權利之行使，自應由全體繼承人共同起訴，當事人
    適格始無欠缺，而相對人未一同提起本訴，爰依民事訴訟法
    第56條之1第1項之規定，聲請命追加相對人為本件原告等語
    。
三、經查，聲請人主張陳進財之繼承人除聲請人外，尚有相對人
    乙節，有原告提出之陳進財除戶謄本、繼承系統表及其全體
    繼承人戶籍謄本等件附卷可參（見本院卷第17頁、第85至91
    頁），堪信為真實。又聲請人係基於繼承及民法第767條規
    定，請求確認系爭抵押權擔保債權不存在，並請求被告徐明
    國等4人塗銷系爭抵押權，其請求核屬公同共有權利之行使
    ，其訴訟標的對於全體繼承人自有合一確定之必要，而應由
    陳進財之全體繼承人一同起訴及應訴，當事人適格始無欠缺
    。且經本院通知相對人就聲請人聲請追加其為原告一節於文
    到7日內表示意見，該通知已於111年6月16日送達相對人，
    有本院送達證書在卷可參，相對人逾期迄今未表示意見，足
    認其無正當理由拒絕同為原告。準此，原告聲請追加相對人
    為原告，於法核無不合，應予准許。爰依民事訴訟法第56條
    之1第1、2項規定，命相對人應於收受本件裁定送達後14日
    內追加為原告，逾期未追加，即視為已一同起訴。
四、依民事訴訟法第56條之1，裁定如主文。
中　　華　　民　　國　　111 　年　　10　　月　　19　　日
                  民事第一庭    法　官　蔡志明
以上正本係照原本作成。
如對本裁定抗告須於裁定送達後10日內向本院提出抗告狀，並繳
納抗告費新臺幣1,000元。
中　　華　　民　　國　　111 　年　　10　　月　　19　　日
                                書記官　張雅筑